【裁判字號】    97,交聲,488
【裁判日期】    970716
【裁判案由】    聲明異議
【裁判全文】
臺灣高雄地方法院交通事件裁定         97年度交聲字第488號
原處分機關  交通部公路總局高雄區監理所
異  議  人  甲○○
即受處分人
上列受處分人因違反道路交通管理處罰條例案件，對於交通部公
路總局高雄區監理所於民國97年2 月20日所為之處分（高監營裁
字第裁80-B00000000號），聲明異議，本院裁定如下：
    主  文
異議駁回。
    理  由
一、原處分意旨略以：異議人即受處分人甲○○於民國96年12月
    29日晚上7 時25分許，駕駛車號591-LT號營業小客車，行經
    高雄市○○○道前，因駕駛人未繫安全帶，經在該處執行交
    通勤務之警察攔停，拒絕停車接受稽查而逃逸，經員警當場
    掣單舉發，爰依道路交通管理處罰條例第31條第1 項、第60
    條第1 項之規定，各裁處罰鍰新臺幣（下同）1,500 元及3,
    000 元，並依同條例第63條第1 項之規定，記違規點數1 點
    。
二、聲明異議意旨略以：異議人於上開時間駕駛上開營業小客車
    ，行經高雄市○○○道前，因為幫乘客拿行李下車，剛坐上
    車，車子還未啟動，員警就騎車到伊車旁說伊沒有繫安全帶
    ，並要求伊出示行照、駕照，伊有跟警察解釋當時的情況，
    但員警不聽伊解釋，堅持要開單舉發，伊只好發動車子離開
    ，伊的車子並非在行進中，所以不需要繫安全帶，況且員警
    也沒有提出照片可以佐證伊確實有違規行為，舉發顯有不實
    ，原處分機關遽以裁罰，顯有違誤，爰依法聲明異議，請求
    撤銷原處分云云。
三、按汽車行駛於道路上，其汽車駕駛人或前座乘客未繫安全帶
    者，處駕駛人新臺幣1,500 元罰鍰；又汽車駕駛人，駕駛汽
    車有違反本條例之行為，經交通勤務警察或依法令執行交通
    稽查任務人員制止時，不聽制止或拒絕停車接受稽查而逃逸
    者，除按各該條規定處罰外，除按各該條規定處罰外，處新
    臺幣3,000 元以上6,000 元以下罰鍰，道路交通管理處罰條
    例第31條第1 項、第60條第1 項分別定有明文。次按，汽車
    駕駛人之行為有下列情形之一，當場不能或不宜攔截製單舉
    發者，得對汽車所有人逕行舉發處罰：（一）闖紅燈或平交
    道；（二）搶越行人穿越道；（三）違規停車而駕駛人不在
    場；（四）不服指揮稽查而逃逸，或聞消防車、救護車、警
    備車、工程救險車之警號不立即避讓；（五）違規停車或搶
    越行人穿越道，經各級學校交通服務隊現場導護人員簽證檢
    舉；(六)其他違規行為經以科學儀器取得證據資料者。前項逕
    行舉發，應記明車輛牌照號碼、車型等可資辨明之資料，查
    明汽車所有人姓名或名稱、住址後，製單舉發處罰之，道路
    交通管理處罰條例第七條之2 第1 項、第2 項亦定有明文。
四、經查：
(一)異議人於96年12月29日晚上7 時25分許，駕駛上開營業小客
    車，行經高雄市○○○道前，未繫安全帶之事實，為異議人
    所不否認，且與證人即舉發本件違規事件之員警李永吉於本
    院審理時證述情節相符（見本院卷第21頁），堪認屬實。
(二)異議人雖執前詞置辯，惟據證人李永吉於本院審理時到庭具
    結證稱：伊當天在時代大道負責交通整理，時代大道前面都
    是紅線，禁止臨時停車，異議人駕駛上開計程車緩慢前進在
    找客人，伊騎車到異議人車旁，看到異議人沒有繫安全帶，
    伊就請異議人出示駕照並告知違規事實，異議人拒絕拿證件
    給伊，說伊會開單舉發，異議人不服取締就把車子開走了，
    舉發當時沒有下雨，視線良好、燈光充足，伊和異議人的距
    離很近，所以不會誤認，異議人的車子如果是停止的話，伊
    就會開禁止臨時停車的罰單，但是因為異議人的車子當時是
    緩慢行進中，所以伊才會開未繫安全帶的罰單等語（見本院
    卷第21、22頁），核與異議人到庭亦自承當日確有行經時代
    大道前，並在該處為警攔車取締等語相符（見本院卷第20頁
    ），足認證人李永吉所述攔停異議人之過程，應屬實在。衡
    情證人李永吉乃依法執勤之員警，與異議人素昧平生，並無
    仇隙嫌怨，其於執行交通勤務過程中，應無任意為不實舉發
    之可能，且其經本院傳訊到庭具結作證，亦無甘冒偽證罪責
    而故意誣陷異議人之理，所述應可採信。
(三)參以異議人具狀陳稱：伊於96年12月29日晚上7 時許，駕駛
    車號591-LT號計程車停放在高雄市夢時代廣場前等候載承客
    人云云（見本院卷第4 頁），於本院審理時供稱：伊載客人
    到夢時代廣場要讓客人下車，伊下車幫客人拿行李，伊剛上
    車，車子還沒開動，警察就來了云云（見本院卷第20、23頁
    ），核其上開供述，前後不一，已難遽信。
(四)本件道路交通違規時間係在96年12月29日晚上7 時25分許，
    當時雖屬夜間，但客觀外在環境天候狀況佳，證人李永吉在
    視線良好之情形下，近距離目擊異議人交通違規之情，且其
    身為執行交通勤務專業警察人員，平時應有多次處理類似情
    形之經驗，亦不致發生誤認及誤記之危險。又交通勤務警察
    或依法令執行交通稽查任務人員，開單舉發違反道路交通管
    理處罰條例所列之違規事實，經公路主管機關或警察機關所
    為之裁決處罰，本質上為行政處分，係公務員基於職務上權
    力，依法就特定之具體事件所為，並具有公法上效果之單方
    行政行為。根據公務員為公法上行為具有公信力之原則，該
    行政處分當可被推定為真正，且其據以依法處分之事實認定
    ，亦應可推定為正確無誤，故本此公信原則，立法者乃賦予
    行政機關違反道路交通事件統一裁罰基準及處理細則等相關
    規定，使交通勤務警察或依法令執行交通稽查任務人員得當
    機處分，以達成維護交通秩序及公共安全之行政目的。而異
    議人於此並未就該執勤員警之舉發是否有誤提出相關證據以
    供調查，本院亦查無任何證據足資證明其有捏造事實違法取
    締之情事，則本件掣單員警即證人李永吉本其維護交通秩序
    、安全職責所為之舉發，自應受到合法、正確之推定。再本
    件異議人駕車未繫安全帶之違規行為，如有監視錄影器錄影
    或拍照存證之物證資料，固可免除不必要之爭議，然員警執
    行交通勤務，依法並未要求就任何違規事項均必須錄影或拍
    照存證，此觀道路交通管理處罰條例第7 條之2 亦規定在當
    場不能或不宜攔截舉發之情況下，可逕行舉發之意旨即明，
    且因此等違規情事均發生於一剎那之間，除非恰有錄影設備
    或得拍攝快速移動畫面之照相設備，否則要求值勤警員或舉
    發機關需緊急錄影或拍照後以此為證，未免與執行勤務之實
    況相悖，並難以實行，故於因無法及時攝影取證之情況下，
    如無其他證據顯示舉發員警有誤認或故意構陷之情事時，尚
    難以舉發員警無法提出其他證據佐證，即認其所述不可採信
    ，否則該未裝設科學儀器之路段，豈非陷入駕駛人得任意違
    規之狀態，自非妥適；而本件異議人上開違規行為，已據證
    人李永吉於本院審理中結證明確，異議人於此亦未能提出證
    人有誤認或故意構陷之具體事證，是縱裁決機關僅能由舉發
    員警證明異議人之違規行為，而未能提出照片或其他證據證
    明，亦難認其未盡舉證責任，而遽認裁決機關之處分為不當
    ，是異議人指稱並無證據證明其有上開交通違規行為云云，
    亦殊不足採。是以，異議人上開辯詞均無足據以為有利異議
    人之認定。本件事證明確，異議人確有於上開時、地駕車未
    繫安全帶，經交通勤務警察攔停時，拒絕停車接受稽查而逃
    逸之違規行為，洵堪認定。
五、綜上所述，異議人有上開違規情形，事證明確，原處分機關
    依道路交通管理處罰條例第31條第1 項、第60條第1 項之規
    定，各裁處罰鍰1,500 元及3,000元，並依同條例第63條第1
    項之規定，記違規點數1 點，核無違誤，裁量亦稱妥適。本
    件異議為無理由，應予駁回。
據上論斷，應依道路交通案件處理法第19條，裁定如主文。
中    華    民    國    97    年    7     月    16    日
                  交通法庭    法  官  錢衍蓁
以上正本證明與原本無異。
如不服本裁定應於送達後5日內向本院提出抗告狀。
中    華    民    國    97    年    7     月    16    日
                              書記官  秦富潔


司法院資訊處製作；財團法人民間司法改革基金會備份。
